【裁判字號】    95,交上易,154
【裁判日期】    950711
【裁判案由】    過失致死等
【裁判全文】
臺灣高等法院刑事判決               95年度交上易字第154號
上  訴  人  臺灣板橋地方法院檢察署檢察官
被      告  丙○○
上列上訴人因過失致死等案件，不服臺灣板橋地方法院95年度交
易字第59號，中華民國95年4月21日第一審判決（起訴案號：臺
灣板橋地方法院檢察署95年度偵字第1271號），提起上訴，本院
判決如下：
    主  文
上訴駁回。
    事  實
一、丙○○未領有自用小客車之駕駛執照，於民國九十四年十一
    月二十三日凌晨一時許，在臺北縣永和市○○路「錢櫃KTV
    」，與友人飲用酒類後，已達不能安全駕駛動力交通工具之
    狀態，竟於同日上午六時許，駕駛車牌號碼Q9－7055號自用
    小客車，駛離錢櫃KTV正門口，另覓停車位停放，於臺北縣
    永和市○○路○段迴轉後，左轉行駛於臺北縣永和市○○路
    ，嗣於同日上午六時十分許，行經臺北縣永和市○○路七號
    前，原應注意酒後不得駕駛動力車輛，及應注意車前狀況，
    隨時採取必要之安全措施，以避免發生危險，而依當時情況
    ，雖天雨，然已有晨光，視距良好，地面固濕潤，惟無缺陷
    或障礙物，並無不能注意情事，竟疏未注意，不慎撞及在前
    開路旁擺設麵攤之甲○○及余賽嬌，致甲○○及余賽嬌（余
    賽嬌為中國大陸地區人民）倒地，余賽嬌當場頭部、胸部嚴
    重受創，經送新店耕莘醫院救治，仍因頭、胸、手部外傷，
    致出血性休克，不治死亡，甲○○則受有胸部挫傷併右側第
    一至十肋骨骨折、右側氣胸、血胸、左眼眼框部撕裂傷、左
    前臂撕裂傷、左大足趾撕裂傷、右側肩胛骨骨折等傷害，嗣
    經警據報前往處理，丙○○自首犯罪，經警檢測其吐氣酒精
    濃度為每公升零點六七毫克。
二、案經甲○○暨其母乙○○○訴由臺北縣政府警察局永和分局
    報請暨臺灣板橋地方法院檢察署檢察官自動檢舉偵查起訴。
    原審合議庭以被告所犯為死刑、無期徒刑、最輕本刑為三年
    以上有期徒刑之罪或高等法院管轄第一審案件以外之罪，且
    被告於準備程序，就被訴事實為有罪之陳述，經簡式審判程
    序之旨，並聽取並聽取公訴人、被告之意見後，裁定由受命
    法官獨任進行簡式審判程序。
    理  由
一、被告就前揭事實坦承不諱，核與告訴人甲○○、乙○○○之
    指訴，及證人游益芳、唐其福、唐友粲、余吉珍之證述等情
    節，均相符合，而本件車禍情況，另有現場照片、道路交通
    事故現場草圖、道路交通事故調查報告表等可稽，足認其自
    白，有證據可佐， 堪予採信。
二、按汽車駕駛人飲用酒類或其他類似物後，其吐氣所含酒精成
    份超過每公升零點二五毫克者，不得駕車；又汽車行駛時，
    駕駛人應注意車前狀況，並隨時採取必要之安全措施，道路
    交通安全規則第一百十四條第二款、第九十四條第三項分別
    定有明文。查被告於肇事後，經警測得其吐氣酒精濃度為每
    公升零點六七毫克，有道路交通事故當事人酒精測定紀錄表
    、測試觀察紀錄表可佐，其顯然已陷於不能安全駕駛之狀態
    ，依法不得駕駛動力交通工具至明；另依當時情形，雖天雨
    ，然已有晨光，該處視距良好，地面固濕潤，惟無缺陷或障
    礙物，復有道路交通事故調查報告表(一)、(二)附卷可據，故無
    不能注意情事。被告疏於注意首揭規定，其以致肇事，足認
    其有過失。又被害人余賽嬌本件車禍死亡，經檢察官督同檢
    驗員驗斷屬實，有勘驗筆錄、驗斷書、相驗屍體證明書在卷
    可參，告訴人甲○○因本件車禍，受有胸部挫傷併右側第一
    至十肋骨骨折、右側氣胸、血胸、左眼眼框部撕裂傷、左前
    臂撕裂傷、左大足趾撕裂傷、右側肩胛骨骨折等傷害，有國
    防大學國防醫學院三軍總醫院附設民眾診療服務處診斷證明
    書可證，茲被害人葉賽嬌之死亡及告訴人甲○○之傷害係因
    被告駕駛車輛過失所致，堪認與被告之過失行為間，確有相
    當之因果關係，事證明確，被告犯行堪予認定。
三、按汽車駕駛人，無駕駛執照駕車，酒醉駕車，吸食毒品或迷
    幻藥駕車，行駛人行道或行經行人穿越道不依規定讓行人優
    先通行，因而致人受傷或死亡，依法應負刑事責任者，加重
    其刑至二分之一，道路交通管理處罰條例第八十六條第一項
    ，固定有明文；惟上開應依法加重其刑至二分之一之規定，
    法條既明定汽車駕駛人於一定違規之情形（如無駕駛執照駕
    車，酒醉駕車）駕駛汽車致人傷亡，依法應負刑事責任時，
    始有適用，換言之，係肇事者在一定之違規情形下依法應負
    過失致人於死或過失傷害之刑事責任時，始有適用；而刑法
    第185條之4，駕駛動力交通工具肇事，致人死傷而逃逸者之
    罪，其立法意旨係對一般動力交通工具駕駛人肇事致人死傷
    而逃逸之處罰，旨在懲罰肇事逃逸，自無上開道路交通處罰
    條例第八十六條第一項之適用，最高法院九十二年度台非字
    第六十號判決意旨闡明綦詳。故核被告所為，係犯刑法第一
    百八十五條之三服用酒類不能安全駕駛動力交通工具而駕駛
    罪、第二百七十六條第一項過失致死罪、第二百八十四條第
    一項之過失傷害罪。又被告其未考領駕駛執照，違反規定擅
    自駕駛車輛，且於酒醉時駕車，是其所犯過失致死罪及過失
    傷害罪，應依道路交通管理處罰條例第八十六條第一項規定
    ，加重其刑。被告於該管警員發覺其犯罪前，自首犯罪，有
    道路交通事故肇事人自首情形紀錄表存卷得憑，其並接受裁
    判，故其所犯各罪，應依同法六十二條前段規定，減輕其刑
    。至其所涉過失致死罪及過失傷害罪，有刑之加重及減輕事
    由，應依法先加後減。被告一過失行為，同時造成被害人余
    賽嬌死亡及告訴人甲○○受傷，故其所犯過失致死罪、過失
    傷害罪間，屬想像競合犯，應從一重之過失致死罪處斷。而
    其應論之服用酒類不能安全駕駛動力交通工具而駕駛罪及過
    失致死罪間，係犯意各別，且行為互殊，是應分論併罰。另
    刑法於九十五年七月一日修正生效，有關刑法第六十二條自
    首規定，修正為得減輕，有關定應執行刑，有期徒刑部分修
    正為最高三十年，比較修正前後，自以修正前自首減輕其刑
    、有期徒刑定應執行刑不得逾二十年之規定，為有利被告，
    依修正後刑法第二條第一項前段，應適用行為時舊法，合予
    敘明。另有關刑法所處罰金部分，固修改為新台幣，惟額度
    不生增減問題，自無有利與否之問題，附此敘明。
四、原審以事證明確，適用刑事訴訟法第二百九十九條第一項前
    段，刑法第一百八十五條之三，第二百七十六條第一項，第
    二百八十四條第一項，第五十五條，第六十二條前段，第五
    十一條第五款，道路交通管理處罰條例第八十六條第一項，
    罰金罰鍰提高標準條例第一條前段，並審酌被告無其他犯罪
    紀錄，素行尚稱良好，然其未領有駕駛執照，且於宿醉後，
    貿然行車，顯然無視其他道路使用者之生命、身體安全，復
    未注意車前狀況，致被害人余賽嬌死亡、被害人甲○○嚴重
    受傷，過失程度極重，犯罪所生損害可謂不輕，其犯後雖坦
    承犯行，惟未對被害人家屬及告訴人賠償等一切情狀，各量
    處有期徒刑四月、一年，並定應執行刑一年二月。認事用法
    量刑，均無不當，雖未及比較適用新舊刑法，惟本件如前所
    述，應適用行為時法，原審亦適用行為時法，核無不當，自
    不構成撤銷原因，公訴人循告訴人請求以被告未為民事賠償
    ，量刑太輕等上訴，難認有理由，應予駁回。
據上論斷，應依刑事訴訟法第三百六十八條，判決如主文。
本案經檢察官鄭龍照到庭執行職務。
中    華    民    國    95    年    7     月    11    日
                  交通法庭  審判長法  官  溫耀源
                                  法  官  蔡聰明
                                  法  官  周政達
以上正本證明與原本無異。
不得上訴。
                                  書記官  陳菊珍
中    華    民    國    95    年    7     月    12    日
附錄；本案論罪科刑法條全文
刑法第185條之3
服用毒品、麻醉藥品、酒類或其他相類之物，不能安全駕駛動力
交通工具而駕駛者，處一年以下有期徒刑、拘役或三萬元以下罰
金。
刑法第276條
因過失致人於死者，處二年以下有期徒刑、拘役或二千元以下罰
金。
從事業務之人，因業務上之過失犯前項之罪者，處五年以下有期
徒刑或拘役，得併科三千元以下罰金。
刑法第284條
因過失傷害人者，處六月以下有期徒刑、拘役或五百元以下罰金
，致重傷者，處一年以下有期徒刑、拘役或五百元以下罰金。
從事業務之人，因業務上之過失傷害人者，處一年以下有期徒刑
、拘役或一千元以下罰金，致重傷者，處三年以下有期徒刑、拘
役或二千元以下罰金。


司法院資訊處製作；財團法人民間司法改革基金會備份。
